【裁判字號】    89,上易,4374
【裁判日期】    900529
【裁判案由】    毒品危害防制條例
【裁判全文】
臺灣高等法院刑事判決                          八十九年度上易字第四三七四號
    上  訴  人
    即  被  告  甲○○
右上訴人因違反毒品危害防制條例案件，不服臺灣宜蘭地方法院八十九年度易字第三
六七號，中華民國八十九年十月二十三日第一審判決（起訴案號：臺灣宜蘭地方法院
檢察署八十九年度毒偵字第一一三三號、八十九年毒偵緝字第二一二號）提起上訴，
本院判決如左：
    主  文
原判決撤銷。
甲○○連續施用第二級毒品，處有期徒刑伍月，如易科罰金，以佰元折算壹日。
    事  實
一、甲○○前因於民國八十八年間因施用第二級毒品安非他命案件，經臺灣臺北地方
    法院八十八年度毒聲字第二四九六號裁定送觀察、勒戒後，認無繼續施用毒品之
    傾向，由臺灣臺北地方法院檢察署檢察官於八十八年十一月八日（起訴書誤載為
    十月六日）以八十八年度毒偵字第一四八號為不起訴處分。詎其於五年內，基於
    概括之犯意，自八十九年二月十四日八時許（起訴書誤載為十三日八時二十分許
    ）經警採尿前起回溯前四日內，至同年六月二十六日十一時五十分許，回溯前四
    日內，先後多次在宜蘭縣羅東鎮中山公園公廁內及其他不詳處所施用第二級毒品
    甲基安非他命（以下簡稱安非他命），為警於八十九年二月十三日十七時四十分
    許，在宜蘭縣冬山鄉○○路二八八號三樓；同年四月十八日十七時許，在宜蘭縣
    羅東鎮○○街一巷七號；同年六月二十六日十一時三十分許，經警通知到警局採
    尿而分別查獲。八十九年二月十三日查獲之時，並扣得乙○○（經原審法院八十
    九年度易字第一七○號判處罪刑確定）所持有之安非他命毛重零點零一公克、吸
    食器一組及塑膠管一支。甲○○經檢察官聲請臺灣宜蘭地方法院八十九年度毒聲
    字第二九四號裁定送觀察、勒戒後，認有繼續施用毒品之傾向。
二、案經宜蘭縣警察局羅東分局報請臺灣宜蘭地方法院檢察署檢察官偵查起訴。
    理  由
一、上訴人即被告甲○○經合法傳喚，無正當理由雖未到庭。惟其於本院九十年五月
    十六日調查時承認八十九年四月十八日前有施用安非他命，辯稱：其後來再施用
    云云，然查被告於原審八十九年十月九日審判時承認自八十九年四、五月間起至
    同年六月中旬止，在宜蘭縣羅東鎮中山公園公廁內有連續施用安非他命多次之事
    實，僅否認於八十九年二月十四日八時許起回溯前四日內，及同年六月二十六日
    十一時五十分許回溯前四日內，有施用安非他命之犯行，辯稱：我從八十九年四
    、五月後才開始再吸用安非他命，我在六月二十六日被查獲前幾天都沒有吸用云
    云（見原審卷第二十四頁）。經查被告於八十九年二月十四日八時許、同年四月
    十八日十七時二十分許及同年六月二十六日十一時五十分許先後為警採尿送驗，
    檢驗結果，甲基安非他命均呈陽性反應，此有宜蘭縣衛生局（八九）宜衛六字第
    二四五九號、（八九）宜衛六字第五五０八號之尿液檢驗單及慈濟醫學院濫用藥
    物檢驗中心出具之檢驗總表附卷可稽。八十九年四月十八日所採尿液，經送法務
    部調查局覆驗結果，安非他命呈陽性反應，有該局八十九年九月七日（八九）陸
    (一)字第九○六六一四九號檢驗通知書在卷可稽。而施用安非他命後，在尿液中檢
    出安非他命反應，最長時間不會超過四日（有行政院衛生署藥物食品檢驗局八十
    一年二月八日藥檢壹字第○○一號函可資參照）。被告於檢察官八十九年四月
    十八日訊問時供稱：（八十九年二月十四日當天是否有吸安非他命？）「當天沒
    吸，我沒有吸用安非他命，我前幾天有吸安非他命」，亦可佐證被告於八十九年
    二月十四日前四日內有施用安非他命之犯行。被告否認部分犯行及其所辯，均非
    可採。被告確有前揭施用安非他命之犯行，洵堪認定。
二、又查被告前於八十八年間因施用毒品案件，經臺灣臺北地方法院裁定送觀察、勒
    戒後，認無繼續施用毒品之傾向，由臺灣臺北地方法院檢察署檢察官於八十八年
    十一月八日（檢察官誤載為十月六日）以八十八年度毒偵字第一四八號為不起訴
    之處分，於五年內，再犯本件犯行，經臺灣臺北地方法院以八十九年度毒聲字第
    二九四號裁定送觀察、勒戒後，認有繼續施用毒品之傾向，此有前揭不起訴處分
    書影本、台灣高等法院檢察署刑案紀錄簡覆表、臺灣宜蘭地方法院前述裁定及台
    灣宜蘭看守所附設勒戒處所八十九年七月十四日（八九）宜所附勒德總字第四六
    ０號函送之有無繼續施用毒品傾向證明書在卷足憑。其於五年內，再犯毒品危害
    防制條例第十條第二項之罪，應予依法論科。
三、按安非他命係第二級毒品，為毒品危害防制條例第二條第一項第二款所明定。被
    告施用安非他命，核其所為，係犯毒品危害防制條例第十條第二項之施用第二級
    毒品罪。其持有第二級毒品之低度行為，為施用第二級毒品之高度行為所吸收，
    不另論罪。其先後多次施用安非他命之行為，時間密接、觸犯構成要件相同之罪
    ，顯係基於概括犯意為之，應依連續犯規定論以一罪，並加重其刑。
四、原審據以論罪科刑，雖非無見。惟查原判決認定八十九年二月十三日為警所查扣
    之安非他命毛重零點零一公克、吸食器一組及塑膠管一支，係被告所持有，並以
    另論以毒品危害防制條例第十一條第三項之罪，然查該部分起訴書並未記載，何
    以併予審判，原判決未加說明，已有未洽。況查上開安非他命毛重零點零一公克
    、吸食器一組及塑膠管一支，被告於警局初訊時即供稱係乙○○所有等語，而原
    審法院於審理乙○○違反毒品危害防制條例一案時，亦認定前開扣案之安非他命
    毛重零點零一公克、吸食器一組及塑膠管一支屬乙○○所有供其施用安非他命所
    用之物，有原審法院八十九年度易字第一七○號刑事判決在卷可稽。尚乏證據證
    明係被告所有供施用安非他命所用之物，尚不得於本案中宣告沒收，原判決於本
    案宣告沒收上開物品，亦有未合。被告上訴意旨否認部分犯行，指摘原判決不當
    ，雖無理由，惟原判決既有前述可議之處，自屬無可維持，應予撤銷改判。爰審
    酌被告之品行、施用毒品之情節，施用安非他命係自殘身心，害及己身及被告否
    認部分犯行，犯罪後態度等一切情狀，量處如主文第二項所示之刑，並諭知易科
    罰金之折算標準。查被告行為後，刑法第四十一條關於易科罰金折算標準之規定
    ，已於九十年一月十日修正公布施行，同年月十二日生效，法律已有變更，依刑
    法第二條第一項前段，應適用修正後新法，以為易科罰金之依據。至於在八十九
    年二月十三日扣得之安非他命毛重零點零一公克、吸食器一組及塑膠管一支，因
    與本案犯罪無關，自無從於此宣告沒收，附予敘明。
五、被告經合法傳喚，無正當理由不到庭，爰不待其陳述，逕行判決。
據上論斷，應依刑事訴訟法第三百六十九條第一項前段、第三百六十四條、第二百九
十九條第一項前段、第三百七十一條，毒品危害防制條例第十條第二項，刑法第十一
條前段、第二條第一項前段、第五十六條、第四十一條第一項前段，罰金罰鍰提高標
準條例第二條，判決如主文。
本案經檢察官林炳雄到庭執行職務。
中      華      民      國      九十      年      五      月    二十九  日
                              臺灣高等法院刑事第三庭
          審判長法  官  張  連  財
                                        法  官  張  傳  栗
                                        法  官  李  英  勇
右正本證明與原本無異。
不得上訴。
                                        書記官  倪  淑  芳
中      華      民      國      九十      年      五      月     三十   日
附錄本案論罪科刑法條全文：
毒品危害防制條例第十條
施用第一級毒品者，處六月以上五年以下有期徒刑。
施用第二級毒品者，處三年以下有期徒刑。


司法院資訊處製作；財團法人民間司法改革基金會備份。
